臺灣高等法院臺中分院民事裁定　96年度抗字第483號
再　抗告人　甲○○
代　理　人　李仲景　律師
上列再抗告人與相對人即債權人中華成長三資產管理股份有限公
司及債務人乙○○間清償債務強制執行聲明異議事件，再抗告人
對於中華民國96年10月22日本院所為裁定，提起再抗告，茲裁定
如下：
    主  文
再抗告駁回。
再抗告程序費用由再抗告人負擔。
    理  由
一、按抗告法院之裁定除以抗告不合法而駁回者外，對於抗告法
    院之裁定再為抗告，僅得以其適用法規顯有錯誤為理由，並
    經原法院之許可者為限。前項許可，以原裁定所涉及之法律
    見解具有原則上之重要性者為限。原裁定法院認為不應許可
    者，應以裁定駁回其抗告。民事訴訟法第486條第1項、第4
    項、第5項、第6項、第436條之3第3項分別定有明文。又所
    謂適用法規顯有錯誤，係指裁判違背法規或現存判例解釋者
    ，或法院所為之裁定，就其取捨證據所確定之事實適用法規
    顯有錯誤而言。至法院認定事實錯誤，或就當事人提出之事
    實或證據疏於調查或漏未斟酌，僅生調查證據是否妥適或裁
    定不備理由之問題，均與適用法規顯有錯誤有間（最高法院
    80年台上字第1326號、71年台再字第210號、63年台上字第8
    80號判例參照）。再所謂原則上之重要性，係指該再抗告事
    件所涉及之法律問題，意義重大而有加以闡釋之必要者而言
    。此乃為維持第三審為法律審之特性，並兼顧保障當事人權
    利及合理分配司法資源之要求。
二、經查，本件再抗告人不服臺灣臺中地方法院95年度執字第58
    38號裁定，對之提起抗告；嗣經本院以抗告無理由予以駁回
    後，復對本院所為裁定提起再抗告，再抗告意旨略以：
    (一)強制執行程序有其一貫性，原則上自查封始，至拍定後，
      拍定人繳交價金，法院點交標的物，並將價金分配完畢後
      ，該強制執行程序始告終結。且點交是否進行，應視拍賣
      公告是否有點交之記載而定，而非必俟拍定人聲請始可為
      之，執行法院依職權亦可進行。故原裁定謂點交之執行係
      與查封、拍賣程序分開，而構成另一執行程序，其法律見
      解顯然有原則上重要性之錯誤，蓋如點交為另一執行程序
      ，則其不但與強制執行之一貫性有違，且亦與再點交之法
      概念性質難以區隔。因此本件點交既然尚未完成，執行程
      序尚未終結，則再抗告人向原執行法院所提之聲明異議，
      自係於程序終結前所為，故何來聲明異議於法未合之有？
    (二)原裁定謂『然依原執行卷所附抗告人之出入境資料查詢結
      果，其出國次數甚為頻繁，出入境時間相隔非久，並非久
      居於國外，參與債權人會同警員至現場履勘時，抗告人當
      時人在國內，並未出境，…則抗告人陳稱其有居住於系爭
      拍賣標的乙節，顯與上開履勘結果不符，已難據行採信。
      』。惟查，人民有居住遷徙之自由，憲法第十條定有明文
      ，因此人民在本國內除住所外，亦可因個別之須要，而設
      置多數不同之居所。然原裁定上開所述之心証形成理由，
      似謂人民在國內僅能有單一之住居所，且不得有居住遷徙
      之自由，故再抗告人履勘時人既在國內，就只能住在系爭
      標的內，不得居住他處。若此論點成立，則憲法保障人民
      基本權利之功能，豈不成為空談，顯見原裁定之心証形成
      過程有反違法令及經驗論理法則甚明。
    (三)原裁定又謂『原執行法院依債權人之聲請，據前揭債權人
      會同警員履勘之結果，於第二次拍賣（九十五年六月十四
      日）時變更拍賣條件，改為「本件建物查封時由第三人即
      債務人之叔父甲○○及其家族成員居住，嗣據債權人會同
      警局履勘後陳報，該戶現為空屋，於拍定後點交。」，並
      將該拍賣公告一份併寄予抗告人……，惟抗告人於原執行
      法院九十五年六月十四日拍賣程序終結前，均未對上開拍
      賣條件有所異議，並於拍定之翌日即九十五年六月十五日
      具狀指定送達代收人，嗣至分配期日前就房屋應予點交乙
      節從未表示異議，迄原執行法院定期點交時，始於九十六
      年一月十九日突具狀陳稱其系爭房屋有租賃權云云，則如
      抗告人確有居住於上開房屋或有租賃權存在，何以於本件
      拍賣程序中均無異議? 』。核諸上開裁定理由極為矛盾，
      且其過程顯有違正當法律程序，蓋1.原執行法院既認定系
      爭標的現為空屋（無第三利害關係人，也就是沒人在內）
      ，為何又以寄存送達之方法（受送達人百分之九十九點九
      …收不到）對再抗告人向系爭之標的處所送達？實令人費
      解。2.為何原執行法院於九十五年六月十五日收到再抗告
      人所指定之送達代收人，卻不立即向送達代收人為拍定之
      通知，而遲至九十六年一月九日始將點交之訊息向送達代
      收人通知？3.由於再抗告人所指定之送達代收人於九十六
      年一月九日始收受送達，在此之前再抗告人對執行情形毫
      無所悉，則再抗告人如何提出異議？4.原執行法院既認定
      系爭標的為空屋，則又何須通知再抗告人點交？
    (四)綜上各點所述，顯見原裁定有不適用法則及適用不當之違
      反法令之適用法規顯有錯誤，且其所涉及之法律見解具有
      原則上重要性者甚明，為此請將原異議及原抗告之裁定均
      廢棄，本件之執行標的不予點交云云。
三、按關於強制執行法第12條第1項所謂強制執行程序終結，究
    指強制執行程序進行至如何程度而言，應視聲請或聲明異議
    之內容，分別情形定之，此有司法院33年院字第2776號解釋
    (一)可參。又點交之執行，係與因債權人之聲請而開始之查封
    拍賣程序分開，而構成另一執行程序，亦有最高法院55年度
    台抗字第327號判例意旨可參。再抗告人聲明異議主張本件
    執行標的應為不點交，乃係對拍賣公告點交條件之記載異議
    ，自應於拍賣程序終結前提出，與點交尚未完成無涉。再抗
    告人於本件執行標的不動產之拍賣程序，已因債權人聲明承
    受，並繳清價金，且由原執行法院於95年7月27日核發不動
    產權利移轉證書予債權人，拍賣程序已告終結後之96年1月
    19日始具狀聲明異議，主張系爭執行標的應為不點交，於法
    自有未合，再抗告意旨謂強制執行程序有其一貫性，原則上
    自查封始，至拍定後，拍定人繳交價金，法院點交標的物，
    並將價金分配完畢後，該強制執行程序始告終結，本件點交
    既然尚未完成，執行程序尚未終結，則再抗告人向原執行法
    院所提之聲明異議，自係於程序終結前所為云云，顯非可採
    ，且其所涉法律見解，亦無何重大意義而有加以闡釋之必要
    ，至其餘之再抗告主張僅係對本院裁定所為取捨證據、認定
    事實之職權行使，指摘其為不當，並未具體說明本院裁定依
    卷證資料有如何適用法規顯有錯誤之情事。揆諸首開說明，
    應認本件再抗告於法不合，尚難許可，應予駁回。
四、據上論結，本件再抗告為不應許可，爰依強制執行法第30條
    之1、民事訴訟法第486條第6項、第436條之3第3項後段、第
    95條、第78條，裁定如主文。
中　　華　　民　　國　　96　　年　　11　　月　　15　　日
                  民事第五庭    審判長法　官  林陳松
　　　　　　　　　　　      　　　　　法　官  鄭金龍
　　　　　　　　　　　      　　　　　法　官  王重吉
以上正本係照原本作成。
如不服本裁定應於裁定送達後10日內向本院提出抗告理由狀（須
按他造人數附具繕本），並繳納抗告裁判費新台幣1,000元。
                                      書記官  紀美鈺
中　　華　　民　　國　　96　　年　　11　　月　　15　　日
                                                      Ｍ
